臺灣高等法院臺南分院民事判決　95年度上字第146號
上訴人即附
帶被上訴人　丁○○
　　　　　　甲○○
　　　　　　己○○
　　　　　　戊○○
　　　　　　庚○○
　　　　　　辛○○
　　　　　　丙○○
　　　　　　乙○○
共　　　同
訴訟代理人　林樹根　律師
　　　　　　洪茂松　律師
　　　　　　邱麗妃　律師
被上訴人即
附帶上訴人　青岱有限公司
法定代理人　壬○○
訴訟代理人　蔡文斌　律師
　　　　　　王建強　律師
　　　　　　曾靖雯　律師
　　　　　　何冠慧　律師
被上訴人即
附帶上訴人　癸○○
上列當事人間請求侵權行為損害賠償事件，上訴人對於中華民國
九十五六月二十三日臺灣臺南地方法院第一審判決（九十五年度
訴字第三七九號）提起上訴，被上訴人於言詞辯論終結前提起附
帶上訴，本院於九十五年十二月十九日言詞辯論終結，判決如下
：
      主      文
原判決關於命附帶上訴人連帶給付附帶被上訴人乙○○超過新台
幣拾萬柒仟壹佰玖拾壹元；連帶給付附帶被上訴人丁○○、甲
○○、己○○、戊○○、庚○○、辛○○、丙○○超過各新台幣
壹拾玖萬陸仟元本息部分，及該部分假執行之宣告，暨訴訟費用
（除確定部分外）之裁判均廢棄。
上開廢棄部分，附帶被上訴人乙○○、丁○○、甲○○、己○○
、戊○○、庚○○、辛○○、丙○○在第一審之訴及假執行之聲
請均駁回。
其餘附帶上訴駁回。
上訴人之上訴均駁回。
第一審（確定部分除外）、第二審（含附帶上訴部分）訴訟費用
由上訴人負擔十分之三，餘由被上訴人連帶負擔。
原判決命上訴人乙○○供擔保得假執行之金額，變更為新台幣壹
拾萬元；命上訴人丁○○、甲○○、己○○、戊○○、庚○○、
辛○○、丙○○供擔保得假執行之金額，各變更為新台幣陸萬元
；命被上訴人供擔保免假執行之金額變更為新台幣壹佰陸拾柒萬
玖仟壹佰玖拾壹元。
      事  實  及  理  由
一、上訴人主張：被上訴人癸○○係被上訴人青岱有限公司（下
    稱青岱公司）之司機，於民國九十四年一月三十一日上午十
    一時三十分許，執行職務駕駛車牌號碼３Ｓ－７９２９號自
    小客貨車，沿台南市○○路外側車道，由西向東行經該路與
    林森路之有燈光號誌交岔路口右轉彎時，疏未注意讓直行車
    先行即貿然右轉，致撞及騎乘車牌照號碼ＮＤＣ－３３７號
    重型機車沿東豐路機車道，同向駛至交岔路口之被害人吳養
    ，被害人吳養人車倒地後，受有頭部撞傷、顱骨骨折、顱內
    出血合併多重器官衰竭之傷害，經送醫急救後仍不治死亡。
    被上訴人癸○○係青岱公司之受僱人，於執行職務時因過失
    不法侵害被害人吳養致死，上訴人均係被害人吳養之子女，
    上訴人乙○○並支出被害人吳養之醫療費新台幣（下同）五
    千八百四十四元，及殯葬費用二十九萬三千元，乙○○與其
    餘上訴人均各受有精神上損害六十萬元，應由被上訴人負連
    帶賠償之責。為此，本於民法第一百八十四條、第一百八十
    八條第一項、第一百九十二條第一項、第一百九十四條規定
    ，求為命被上訴人連帶給付乙○○八十九萬八千八百四十四
    元、連帶給付丁○○、甲○○、己○○、戊○○、庚○○、
    辛○○、丙○○各六十萬元，及均按法定利率計算利息之判
    決（上訴人逾上開金額部分之請求，業經原審判決敗訴確定
    ）。且本件車禍之發生應由被上訴人癸○○負全部過失責任
    ，原審認上訴人所受精神上損害各為六十萬元，伊等雖不再
    爭執，惟認被害人吳養應負十分之三之過失責任則有未洽。
    並聲明：(一)原判決關於駁回上訴人下開第二項之訴部分廢棄
    。(二)上開廢棄部分，被上訴人應再連帶給付上訴人乙○○二
    十六萬九千六百五十三元，再連帶給付上訴人丁○○、甲○
    ○、己○○、戊○○、庚○○、辛○○、丙○○各十八萬元
    ，及均自九十四年十月十二日起至清償日止，按週年利率百
    分之五計算之利息。(三)被上訴人之附帶上訴駁回。(四)第一審
    訴訟費用（除確定部分外），及第二審（含附帶上訴）訴訟
    費用均由被上訴人負擔。(五)上開第二項部分，上訴人願供擔
    保，請准宣告假執行。
二、被上訴人則以：被害人吳養騎乘機車，行經設有行車管制號
    誌之交岔路口時，因闖紅燈且未注意車前狀況而肇事，就本
    件車禍之發生亦與有過失。上訴人乙○○請求之殯葬費用二
    十九萬三千元，其中部分之支出並無必要，部分支出之項目
    則無明細，且所請求金額過高，與一般民間習俗及被害人之
    身分、地位和生前經濟狀況並不相當，應予酌減。至於上訴
    人等請求之精神慰藉金，應以每人四十萬元為適當等語，資
    為抗辯。並聲明：(一)原判決關於命渠等連帶給付上訴人乙○
    ○超過四十八萬九千一百九十一元，連帶給付上訴人丁○○
    、甲○○、己○○、戊○○、庚○○、辛○○、丙○○超過
    二十八萬元本息，及該部分假執行宣告，暨命負擔該部分訴
    訟費用之裁判均廢棄。(二)上開廢棄部分，上訴人在第一審之
    訴均駁回。(三)上訴人之上訴駁回。(四)第一審廢棄部分及第二
    審（含附帶上訴）訴訟費用均由上訴人負擔。(五)如受不利判
    決，請准供擔保免為假執行。
三、上訴人主張被上訴人癸○○係被上訴人青岱公司之司機，於
    九十四年一月三十一日上午十一時三十分許，執行職務駕駛
    車牌號碼３Ｓ－７９２９號自用小客貨車，沿台南市○○路
    外側車道，由西向東行經該路與林森路之有號誌交岔路口右
    轉彎時，與騎乘車牌照號碼ＮＤＣ－３３７號重型機車沿東
    豐路機車道，同向駛至交岔路口之上訴人之父吳養發生車禍
    ，被害人吳養人車倒地後，受有頭部撞傷、顱骨骨折、顱內
    出血合併多重器官衰竭之傷害，經送醫急救後仍不治死亡等
    情，除據上訴人於原審提出戶籍謄本八份在卷（原審訴字卷
    九六頁至一０三頁），且有內附道路交通事故調查報告表、
    現場圖、相驗屍體證明書、驗斷書，及肇事車輛暨現場照片
    等件之本院九十五年度交上訴字第二０一號刑事偵審影印卷
    宗（內含臺灣臺南地方法院檢察署九十四年度相字第二一八
    號、九十四年度偵字第七七一三號、台南地院九十四年度交
    訴字第一五二號卷）可參，復為被上訴人所不爭，堪信上訴
    人上開主張為真實。
四、上訴人另主張本件車禍之發生，應由被上訴人癸○○負全部
    過失責任，被害人吳養並無過失等語，則為被上訴人所否認
    ，並以上情置辯；是本件車禍之發生，被害人吳養是否與有
    過失？其過失比例為何？上訴人等得請求被上訴人連帶賠償
    之金額為何？核係本件訴訟首要審究之爭點。
五、查：
（一）本件車禍肇事地點為台南市○○路與林森路之設有行車管
      制號誌交岔路口；事故發生後，被上訴人癸○○駕駛之自
      小客貨車呈東北、西南方向停放在交岔路口內之南側，與
      林森路略呈四十五度斜角。被害人吳養之機車車身朝右傾
      倒在自小客貨車之右下方，機車車頭處與自小客貨車之車
      頭右前方保險桿接近。機車後方有一道長四點二公尺之刮
      地痕，與自小客貨車車身平行。自小客貨車之車頭前方散
      布機車安全帽及機車所載物品等散落物；自小客貨車之車
      頭右前方保險桿有撞擊痕跡、右前側面之葉子板凹陷；機
      車左把手旁之車殼有明顯擦痕、前面車軸之左側車殼則破
      裂斷掉等情，此有現場處理員警繪製之現場圖，及現場照
      片附卷（台南地檢署九十四年度相字第二一八號相驗影印
      卷宗第十五頁至第二四頁）可參。
（二）又證人即現場處理員警程建慈於刑事案件之一審法院審理
      時證稱：「自小客貨車的撞擊點在該車的右前車頭保險桿
      及前面鐵架處，車頭右前側之葉子板也有受損，惟是否新
      的撞痕不清楚，自小客貨車右前方原廠的保險桿（非鐵架
      部分）上的撞痕是新造成的。機車撞擊點在左側車頭部分
      ，我到達車禍現場時，肇事之車輛有保持現場」等語（台
      南地院九十四年度交訴字第一五二號刑事影印卷宗第四七
      頁、四九頁、五十頁）。
（三）本件車禍事故之目擊證人蔡木己於刑事案件之一審法院審
      理時亦證述：「被害人吳養騎乘機車一直在我前方行駛，
      距離約三公尺，車速大約三、四十公里。到東豐路與林森
      路之交岔路口時，我機車停於白線之機車格內，因當時燈
      號是黃燈變為紅燈。我停車時有看到被上訴人癸○○駕駛
      之自小客貨車從東豐路的外側車道準備轉慢車道，有打右
      轉方向燈，自小客貨車的右前保險桿撞到機車，自小客貨
      車的右前側葉子板沒有撞到機車；因為撞擊之後機車在行
      駛，且機車開得不快，所以沒有彈出去而卡在自小客貨車
      的車底」等語（台南地院九十四年度交訴字第一五二號刑
      事影印卷宗第五十頁至第五四頁）。
（四）綜上各情，現場目擊證人蔡木己及現場處理員警之上開證
      述情節，核與車禍發生後，肇事車輛停放位置均相符合。
      堪信本件車禍之發生，係因被上訴人癸○○駕駛自小客貨
      車，沿台南市○○路外側車道行經系爭交岔路口準備右轉
      彎進入林森路時，其自小客貨車之車頭右前方保險桿處，
      與被害人吳養之機車車頭處相碰撞，機車因之倒地卡在自
      小客貨右前方下拖行，並在現場遺留下一道四．二公尺之
      刮地痕，自小客車右前方保險桿則留下新撞痕，機車左把
      手旁之車殼並有明顯擦痕、前面車軸之左側車殼則破裂斷
      掉至明。參以上開現場目擊證人證述：其在被害人吳養機
      車後方三公尺行駛，到系爭交岔路口時，交通號誌正由黃
      燈轉變為紅燈，其因之而停止在機車停車格內乙情，則考
      量被害人吳養之機車在目擊證人之前方三公尺處行駛之事
      實，益見被害人吳養於行經系爭交岔路口時，交通燈號係
      由黃燈將轉紅燈而未轉之際，即進入交岔路口之內者亦明
      。被上訴人抗辯被害人吳養係闖紅燈云云，核與事實不符
      ，委不足採。
（五）按汽（機）車行駛時，駕駛人應注意車前狀況，並隨時採
      取必要之安全措施；又汽（機）車行駛至交岔路口，應遵
      守燈光號誌；且轉彎車應讓直行車先行；另圓形黃燈用以
      警告車輛駕駛人及行人，表示紅色燈號即將顯示，屆時將
      失去通行路權；道路交通安全規則第九十四條第三項、第
      一百零二條第一項第一款、第六款及道路交通標誌標線號
      誌設置規則第二百零六條第四款分別定有明文。本件被上
      訴人癸○○及被害人吳養於駕駛汽（機）車時，均應分別
      注意遵守上開規定，且上開交通規則復為社會上一般稍具
      常識者所知悉；況本車禍事故發生當時天候為晴天、日間
      自然光線、路面乾燥、無缺陷、無障礙物、視距良好，有
      上開道路交通事故調查報告表(一)在卷（台南地檢署九十四
      年度相字第二一八號相驗影印卷宗第二五頁至第二六頁）
      可稽，客觀上並無渠等所不能注意之情事，應無疑義。詎
      被上訴人癸○○竟疏於注意轉彎車應讓直行車先行，而被
      害人吳養亦疏未注意燈號而闖黃燈，復未注意車前狀況採
      取必要之安全措施，致釀事端，其二人均應就本件車禍事
      故之發生同負過失之責。本件車禍肇事責任經檢察官囑由
      臺灣省臺南區車輛行車事故鑑定委員會鑑定結果亦認：「
      癸○○駕駛小客貨車，行經設有行車管制號誌肇事交岔路
      口，右轉變換車道，未注意右側車輛，為肇事主因；吳養
      駕駛普通重型機車，行經設有行車管制號誌肇事交岔路口
      ，未注意車前狀況，為肇事次因。」乙節，並有該會台南
      區市第九四０二八四號鑑定意見書存卷可參（台南地檢署
      九十四年度相字第二一八號相驗影印卷宗第六四頁至第六
      五頁）可參，其鑑定結果與本院認定之結果相符，上開鑑
      定意見應堪採信。本院審酌被上訴人癸○○駕駛之自小客
      貨車係轉彎車輛，原應讓直行之被害人吳養機車先行，被
      上訴人癸○○應負之注意程度較大，至於被害人吳養在交
      通號誌由黃燈轉換為紅燈之際，猶強行進入交岔路口，且
      未注意車前已有被上訴人癸○○駕駛之自小客貨車準備右
      轉彎，其所負注意程度較小等情，認本件車禍事故之發生
      ，被上訴人癸○○應負之過失責任為十分之七，被害人吳
      養應負之過失責任為十分之三，核與實情相符，應堪肯認
      。
六、按因故意或過失，不法侵害他人之權利者，負損害賠償責任
    。受僱人因執行職務，不法侵害他人之權利者，由僱用人與
    行為人連帶負損害賠償責任。不法侵害他人致死者，對於支
    出醫療費用、殯葬費之人，亦應負損害賠償責任。不法侵害
    他人致死者，被害人之父、母、子、女及配偶雖非財產上之
    損害，亦得請求賠償相當之金額，民法第一百八十四條第一
    項前段、第一百八十八條第一項前段、第一百九十二條第一
    項、第一百九十四條分別定有明文；又慰藉金之賠償以人格
    權遭受侵害，使精神上受有痛苦為必要，至其核給之標準固
    與財產上損害之計算不同，惟非不可斟酌雙方身分、資力與
    加害程度，及其他各種情形核定相當之數額（最高法院五十
    一年台上字第二二三號判例參照）。本件車禍之肇致，係因
    被上訴人癸○○於執行職務時，駕駛自小客貨車行經設有行
    車管制號誌肇事交岔路口，右轉變換車道時未注意讓右側直
    行之機車先行，致與騎乘機車駛至交岔路口，於黃燈將轉換
    紅燈之際，強行進入交岔路口，復未注意車前狀況之被害人
    吳養相撞，已如上述；被上訴人癸○○之過失行為與被害人
    吳養之過失行為，同係被害人吳養因傷不治死亡之原因行為
    ，兩者間復有相當因果關係。上訴人丁○○、甲○○、己○
    ○、戊○○、庚○○、辛○○、丙○○、乙○○均係被害人
    吳養之子女，亦有伊等於原審提出而為被上訴人所不爭之戶
    籍謄本附卷可佐（原審訴字卷第九六頁至一０三頁），上訴
    人等主張被上訴人二人應連帶負侵權行為損害賠償責任者，
    核無不合。爰就上訴人等請求之項目及金額逐次審酌於後：
（一）醫療費用部分：
    　上訴人乙○○主張其支出被害人吳養之必要醫療費用五千
      八百四十四元（醫療費3,351元、救護車車資1,500元、醫
      療用品993元）乙情，除據其於原審提出而為被上訴人所
      不爭之國立成功大學醫學院附設醫院收據一紙、歐小明救
      護車有限公司統一發票、杏一醫療用品股份有限公司統一
      發票一紙（原審交重附民字卷第五頁、第六頁、第八頁）
      為證外，且為被上訴人所不爭，堪信為真實。上訴人乙○
      ○此部分之請求應予准許。
（二）殯葬費用部分：上訴人乙○○主張支出殯葬費二十九萬三
      千元（塔位費六萬元及管理清潔費一萬六千元，及吳養喪
      葬費二十一萬七千元，合計共二十九萬三千元）部分，業
      據其於原審提出由第三人阿華葬儀社出具之「吳養喪葬費
      用」收據、台灣省台南市政府規費收入收據、台南市殯葬
      管理所各項設備規費繳納明細表、巧園建設開發股份有限
      公司統一發票等件（原審交重附民字卷第九頁至第十二頁
      ）為證，被上訴人雖抗辯其中部分之支出並無必要，部分
      支出之項目則無明細，且所請求金額過高云云，惟查：
      上訴人乙○○提出之上開塔位費及管理清潔費為二人份
      ，其總金額合計為十五萬二千元，上訴人乙○○因此主張
      以一人份為七萬六千元計算乙情，為被上訴人所不爭（原
      審訴字卷第十七頁）。上開塔位費及管理清潔費均係喪葬
      之必要費用，且其金額尚稱合理，難認有何過高情事。
      此外上訴人乙○○提出，由第三人阿華葬儀社出具之上開
      「吳養喪葬費用」收據一紙，其上記載「葬儀乙式總價五
      萬元、棺木乙只二萬五千元，告別式總價一萬二千元，法
      會總價十三萬元」乙節，此觀上開收據（原審交重附民字
      卷第九頁）自明，上開收據就辦理喪葬事宜之明細，均以
      總價方式列計，堪信上訴人乙○○係將辦理被害人吳養之
      喪葬事宜及費用全部委由第三人阿華葬儀社承作。是就本
      件被害人吳養喪事之承作，既係以承包方式為之，按諸一
      般常情，雙方均僅就費用之大略範圍達成合意，至於細節
      、及其他各項細部費用，則委由葬儀社全權負責。本件第
      三人阿華葬儀社出具之上開「吳養喪葬費用」收據，雖未
      列詳細支出細目，然其整體費用與民間一般辦理喪葬事宜
      之花費大致相當而未逾社會常情，要難因此遽認其收取費
      用為不實。參以上開收據上載葬儀、告別式、法會等等，
      目前已成為社會習俗，至於棺木等支出亦為葬禮所常見，
      均屬必要之殯葬費用。本件上訴人乙○○確已支出之喪
      葬費總額合計為二十一萬七千元，加上被害人吳養火化而
      納骨塔之塔位費用及清潔費為七萬六千元，合計總金額為
      二十九萬三千元，仍屬一般正常行情範圍，並無高估或不
      實可言，被上訴人乙○○此部分之請求亦應予准許；被上
      訴人僅以欠缺具體之明細項目，遽認上訴人乙○○之請求
      不實者，亦無足採。
（三）慰藉金部分：被害人吳養因本件車禍死亡，上訴人丁○○
      、甲○○、己○○、戊○○、庚○○、辛○○、丙○○、
      乙○○分別遭喪父之痛，精神上自感莫大痛苦，伊等分別
      請求賠償慰藉金，洵屬有據。查：
    (1)上訴人乙○○係大學畢業，現為銀行襄理，月入約八萬元
      ；丁○○係五專畢業，係教師退休，月入約三萬元；甲○
      ○係國小畢業，現任職「成興相框行」，月入約一萬五千
      元；戊○○係專科畢業，現任科員，月入約六萬五千元，
      庚○○係國小畢業，現任計程車司機，月入約一萬五千元
      ；辛○○係高中畢業，現任店員，月入約二萬元；丙○○
      係高中畢業，現任幼稚園老師，月入約一萬八千元等情，
      為上訴人具狀所呈，被上訴人對之並未爭執，應堪信實。
      至於被上訴人癸○○則係五專畢業，現在被上訴人青岱公
      司任職，月入約三萬元乙節，亦經被上訴人癸○○自陳在
      卷，復為上訴人所不爭（本審卷一０三頁），同堪信實。
    (2)至於被上訴人青岱公司名下現有多輛汽車（原審字卷五十
      頁至五一頁）。被上訴人癸○○於九十四年度除薪資所得
      三十六萬元外，並有利息所得及股利所得，及多筆土地（
      原審訴字卷五二頁至五六頁）。上訴人乙○○九十四年度
      除有股利所得及薪資所得外，名下並有房地及汽車。上訴
      人丙○○、丁○○、甲○○、己○○、戊○○、辛○○等
      人於九十四度亦均分別有股利、利息、薪資等收入，其等
      名下並擁有房地產及股票等情，並兩造等之稅務電子閘門
      財產所得調件明細表在卷可參（原審訴字卷五七頁至九二
      頁）。
    (3)本院審酌兩造上開財產狀況、身分、地位、經濟能力，併
      被害人吳養生前係與上訴人乙○○同住，為上訴人所自陳
      （本審卷七八頁），堪認被害人吳養因車禍死亡時，所致
      上訴人乙○○精神上創痛，遠較未與被害人吳養同住之其
      他上訴人為重。並同時參酌被害人吳養係八年一月十六日
      出生，於車禍死亡時，已年逾八十六歲高齡，其所致上訴
      人等人之精神上痛苦等一切情狀，認上訴人乙○○於請求
      被上訴人連帶給付慰藉金六十萬元，上訴人丁○○、甲○
      ○、己○○、戊○○、庚○○、辛○○、丙○○於請求被
      上訴人二人連帶給付慰藉金五十萬元範圍內尚屬適當，逾
      此則嫌過高而不應准許。至於被上訴人抗辯上訴人等人所
      受精神上損害，應以每人為四十萬元計算云云，同無足採
      。
（四）綜上，上訴人乙○○得請求被上訴人連帶給付醫療費五千
      八百四十四元、喪葬費用二十九萬三千元、慰藉金六十萬
      元，合計八十九萬八千八百四十四元（計算式：5,844元
      ＋293,000元＋600,000元＝898,844元）；上訴人丁○○
      、甲○○、己○○、戊○○、庚○○、辛○○、丙○○各
      得請求精神慰藉金五十萬元範圍內為有理由。逾此之請求
      ，則均為無理由而不應准許。
七、第按損害之發生或擴大，被害人與有過失者，法院得減輕賠
    償金額或免除之，民法第二百十七條第一項定有明文。本件
    事故之發生，係因被上訴人癸○○駕駛自小客貨車右轉彎時
    ，疏未注意讓直行車先行，被害人吳養亦疏未注意燈號而闖
    黃燈，復未注意車前狀況採取必要之安全措施，均係本件車
    禍事故發生之共同原因，應由被上訴人癸○○負十分之七，
    被害人吳養負十分之三之過失責任，已如上述；爰依法減輕
    被上訴人連帶負擔之損害賠償金額十分之三。則被上訴人應
    連帶賠償上訴人等人之金額為：乙○○六十二萬九千一百
    九十一元（898,844元×0.7＝629,191元）（元以下四捨五
    入）、丁○○、甲○○、己○○、戊○○、庚○○、辛○
    ○、丙○○則各三十五萬元（500,000元×0.7＝350,000 元
    ）。
八、末按保險人依強制汽車責任保險法規定給付之保險金，視為
    加害人或被保險人損害賠償金額之一部分，加害人或被保險
    人受賠償請求時，得扣除之，強制汽車責任保險法第三十二
    條（九十四年二月五日修正公布前之條序為第三十條）定有
    明文。本件上訴人已依強制汽車責任保險法之規定，向強制
    汽車責任保險之保險人領取強制汽車責任保險金一百四十萬
    元者，有上訴人提出而為被上訴人所不爭之台灣銀行存摺在
    卷（本審卷第九一頁、第九二頁）可佐；揆諸上開說明，上
    訴人所受領之上開保險金視為被上訴人應給付賠償額之一部
    分，此部分應與上訴人得請求給付之金額相抵銷而扣除。又
    上開一百四十萬元之保險金應由被害人吳養之全體法定繼承
    人共同領取，上開一百四十萬元之保險金雖由上訴人乙○○
    一人先行領取，仍應按上訴人等得向被上訴人請求賠償金額
    之比例予以扣除。經換算結果，乙○○應扣除之比例為百分
    之七十七，丁○○、甲○○、己○○、戊○○、庚○○、辛
    ○○、丙○○等七人應扣除之比例各為百分之十一（計算公
    式：被上訴人應賠償之總金額為：629,191元＋350,000元×
    7＝3,079,191元。丁○○、甲○○、己○○、戊○○、庚○
    ○、辛○○、丙○○得請求金額各為三十五萬元，350,000
    元÷3,079,191元＝0.11【取小數點以下二位】）。亦即：
    乙○○應扣除之金額為三十二萬二千元（1,400,000元×
    23%＝322,000元）、丁○○、甲○○、己○○、戊○○、
    庚○○、辛○○、丙○○各應扣除之金額為十五萬四千元（
    1,400,000元×11%＝154,000元）。則上訴人等人得請求之
    賠償金額，經按比例扣除上開已領取之強制汽車責任保險金
    後之金額後，乙○○為三十萬七千一百九十一元（629,19
    1元－322,000元＝307,191元）。丁○○、甲○○、己○
    ○、戊○○、庚○○、辛○○、丙○○各為十九萬六千元（
    350,000元－154,000元＝196,000元）。
九、綜上所述，上訴人等本於侵權行為損害賠償請求權，請求被
    上訴人給付之賠償金額，經與已領取之強制汽車責任保險金
    一百四十萬元比例抵銷結果，於上訴人乙○○三十萬七千一
    百九十一元，丁○○、甲○○、己○○、戊○○、庚○○、
    辛○○、丙○○各十九萬六千元，及均自九十四年十月十二
    日（被上訴人最後收受刑事附帶民事起訴狀繕本之日為九十
    四年十月五日，參見原審交重附民字卷第四頁、第二二頁）
    起至清償日止，按週年利率百分之五計算之利息範圍內為有
    理由，應予准許；逾此部分之請求，即非有據，應予駁回。
  (1)就上開應准許部分，原審命被上訴人如數連帶給付，並依兩
    造聲請，酌定相當擔保金額為准、免假執行之宣告，於法均
    無不合，被上訴人之附帶上訴意旨聲明廢棄改判，為無理由
    。
  (2)就上訴人請求之不應准許部分：原審判命被上訴人連帶給
    付上訴人乙○○超過三十萬七千一百九十一元，連帶給付上
    訴人丁○○、甲○○、己○○、戊○○、庚○○、辛○○、
    丙○○超過各十九萬六千元部分，自有可議，被上訴人於本
    審提起附帶上訴，指摘原判決此部分為不當，求予廢棄改判
    ，為有理由，爰由本院予以廢棄改判如主文第二項所示。
    至於就上訴人其餘請求而不應准許部分，原審為上訴人敗訴
    判決（確定部分除外），及駁回該部分假執行之聲請，經核
    於法並無不合，上訴人上訴意旨聲明廢棄改判，則為無理由
    ，應予駁回。
  (3)又本件命被上訴人連帶給付部分已有變更，爰依職權就原審
    判決供擔保為准免假執行金額，分別變更為如本判決主文第
    六項所示。
十、本件事證已臻明確，兩造其餘攻擊防禦方法及舉證，核與判
    決結果不生影響，爰不一一論述。
十一、據上論結，本件上訴為無理由，附帶上訴為一部有理由，一
    部無理由，依民事訴訟法第四百五十條、第四百四十九條第
    一項、第七十九條、第七十八條、第八十五條第一項前段、
    第二項，判決如主文。
中　　華　　民　　國　　96　　年　　1   　月　　2   　日
                    民事第三庭
                                審判長法　官  陳  光  秀
　　　　　　　　　　　      　　　　　法　官  曾  平  杉
　　　　　　　　　　　      　　　　　法　官  李  文  賢
上為正本係照原本作成。
如對本判決上訴，須於判決送達後20日內向本院提出上訴狀，未
表明上訴理由者，應於上訴後20日內，向本院提出理由書（須附
繕本）。依法須繳納裁判費並應委任律師為訴訟代理人，始得上
訴。
中　　華　　民　　國　　96　　年　　1　   月　　 4    日
      　　　　　　　　　　　　　　　　書記官　劉　清　洪
【附記】
民事訴訟法第466條之1：
(1)對於第二審判決上訴，上訴人應委任律師為訴訟代理人。但上
  訴人或其法定代理人具有律師資格者，不在此限。
(2)上訴人之配偶、三親等內之血親、二親等內之姻親，或上訴人
  為法人、中央或地方機關時，其所屬專任人員具有律師資格並
  經法院認為適當者，亦得為第三審訴訟代理人。
民事訴訟法第466條之2：
　上訴人無資力委任訴訟代理人者，得依訴訟救助之規定，聲請
  第三審法院為之選任律師為其訴訟代理人。
